【裁判字號】    90,上訴,91
【裁判日期】    891117
【裁判案由】    野生動物保育法
【裁判全文】
臺灣高等法院高雄分院刑事判決                        九十年度上訴字第九一號
    上  訴  人
    即  被  告  甲○○
    選任辯護人  蔡祥銘
                唐治民
右上訴人因違反野生動物保育法案件，不服臺灣屏東地方法院八十九年度訴字第五四
七號中華民國八十九年十一月十七日第一審判決（起訴案號：臺灣屏東地方法院檢察
署八十九年度偵字第五一四一號），提起上訴，本院判決如左：
      主  文
原判決撤銷。
甲○○違反獵捕野生動物，不得使用特殊獵捕工具之規定，使用禁止之方式，獵捕保
育類野生動物，累犯，處有期徒刑柒月，扣案之紅尾伯勞鳥肆隻、鳥仔踏玖支，均沒
收。
      事  實
一、甲○○前因違反麻醉藥品管理條例，經本院判處有期徒刑三月，於民國八十七年
    四月二十七日執行完畢，猶不知檢言束行，明知紅尾伯勞鳥係行政院農業委員會
    所公告列為保育類之野生動物，且係過境候鳥，並未在臺灣地區繁殖，族群量未
    逾越環境容許量，竟為自己食用，於八十九年九月七日五時四十五分許，在屏東
    縣車城鄉後灣村公墓內，插設自製之屏東地區特殊獵捕工具鳥仔踏九支，非法獵
    捕保育類野生動物紅尾伯勞鳥四隻，為警當場查獲，並扣得上開紅尾伯勞鳥及鳥
    仔踏。
二、案經屏東縣警察局恆春分局報告臺灣屏東地方法院檢察署檢察官偵查起訴。
      理  由
一、訊據被告甲○○，對於右揭事坦承不諱，復有紅尾伯勞鳥四隻 (已交由墾丁國家
    公園管理處保管)、鳥仔踏九支扣案、及照片一張足資參佐，另被告所捕獲之四
    隻野生鳥類為保育類野生動物紅尾伯勞，亦有墾丁家公園管理處所出具之鑑定報
    告書一紙附卷可稽，事證明確，被告事後翻異前供，顯為飾卸之詞，不足採信，
    其犯行堪以認定。
二、查紅尾伯勞鳥 (學名ＬＡＮＩＵＳ  ＣＲＩＳＴＡＴＵＳ)，業經行政院農業委
    員會於八十四年十二月二十三日以八四農林字第四○三○八一七號公告列為其他
    應予保育之野生動物。且該紅尾伯勞鳥係過境候鳥，並未在臺灣地區繁殖，近年
    來更因氣候、環境生態及人為關係，其族群量並未逾越環境容許量，有行政院農
    業委員會九十年二月十六日（九０）農林字第九００一０七三五五號函在卷可憑
    。被告於未經中央主管機關許可下，設置屏東地區特殊捕工具鳥仔踏，顯有違反
    野生動物保育法第十八條第一項第一款、同法第十九條第一項第六款之規定，核
    其所為，係犯同法第四十一條第一項第一款、第三款之罪。被告等以一個獵捕保
    育類野生動物之犯意決定，達成其同一犯罪目的之各個舉動，應屬法律概念之一
    行為，雖其法律概念之一行為，該當上開二個罪之構成要件，係一行為觸犯數罪
    名，應依想像競合犯規定，從一重處斷。被告前因違反麻醉藥品管理條例，經本
    院判處有期徒刑三月，於八十七年四月二十七日執行完畢，有卷附被告全國前案
    紀錄表可按，五年以內再犯有期徒刑以上之罪，為累犯，依法加重其刑。
三、原判決為被告論罪科刑之判決，固非無見，惟按野生動物保育法第四十一條第一
    項第二款係規定，違反同法第十八條第一項第二款之規定，未經中央主管機關許
    可，獵捕宰殺保育野生動物者，為其成立要件，亦即行為人係基於學術研或教育
    目的，而未經中央主管機管許可，獵捕、宰殺保育野生動物者，方可成立，如非
    基於上述目的，而有擅自獵捕、宰殺保育類野生動物行為者，則屬是否構成同法
    第四十一條第一項第一款之罪問題（最高法院八十六年度台上字第三八二一號判
    決參照）。原審竟認被告亦違反同法第十八條第一項第二款之規定，而有第四十
    一條第一項第二款之適用，即有違誤，被告上訴意旨指摘原判決量刑過重（本罪
    最輕刑為有期徒刑六月，被告為累犯，應依法加重其刑），固無理由，惟原判決
    既有可議，自應予撤銷改判。爰審酌被告僅為一己之私，即非法獵捕保育類野生
    動物，危害自然生態環境，有損國際聲譽，且犯後猶飾詞狡辯，未見悔意，惟因
    其僅國中畢業，智識程度不高等一切情狀，量處如主文所示之刑。扣案之紅尾伯
    勞鳥四隻，及鳥仔踏九支，均依野生動物保育法第五十二條第一項規定，宣告沒
    收。
據上論結，應依刑事訴訟法第三百六十九條第一項前段、第三百六十四條、第二百九
十九條第一項前段、野生動物保育法第四十一條第一項第一款、第三款、第五十二條
第一項、刑法第十一條前段、第五十五條、第四十七條，判決如主文。
本案經檢察官陳國全到庭執行職務。
中    華    民    國      九十      年       三       月      三十      日
                              臺灣高等法院高雄分院刑事第五庭
                                  審判長法官  吳水木
                                        法官  洪慶鐘
                                        法官  趙文淵
右正本證明與原本無異。
如不服本判決，應於判決送達後十日內向本院提出上訴狀，其未述理由者並應於提
出上訴狀後十日內向本院補提理由書（應附繕本)。
                                      書記官  高惠珠
中    華    民    國      九十      年       四       月       四       日
附錄法條
野生動物保育法第十八條第一項
保育類野生動物應予保育，不得騷擾、虐待、獵捕、宰殺或為其他利用。
但有下列情形之一，不在此限：
一  族群量逾越環境容許量者。
二  基於學術研究或教育目的，經中央主管機關許可者。
野生動物保育法第十九條第一項
獵捕野生動物，不得以下列方法為之：
一  使用炸藥或其他爆裂物。
二  使用毒物。
三  使用電氣、麻醉物或麻痺之方法。
四  架設網具。
五  使用獵槍以外之其他種類槍械。
六  使用陷阱、獸鋏或特殊獵捕工具。
七  其他經主管機關公告禁止之方法。
野生動物保育法第四十一條第一項
有下列情形之一，處六月以上五年以下有期徒刑，得併科新台幣二十萬元
以上一百萬元以下罰金：
一  未具第十八條第一項第一款之條件，獵捕、宰殺保育類野生動物者。
二  違反第十八條第一項第二款規定，未經中央主管機關許可，獵捕、宰
    殺保育類野生動物者。
三  違反第十九條第一項規定，使用禁止之方式，獵捕、宰殺保育類野生
    動物者。
                                                                        Ｋ


司法院資訊處製作；財團法人民間司法改革基金會備份。
